臺灣高等法院高雄分院刑事判決　　　　 96年度上易字第609號
上　訴　人　臺灣高雄地方法院檢察署檢察官
被　　　告　甲○○
上列上訴人因被告違反毒品危害防制條例案件，不服臺灣高雄地
方法院95年度簡上字第1346號中華民國96年4 月30日第一審判決
（聲請簡易判決處刑案號：臺灣高雄地方法院檢察署95年度毒偵
字第6120號，及移送併辦：95年度毒偵字第8026號），提起上訴
，本院判決如下：
    主  文
原判決撤銷，發回臺灣高雄地方法院。
    理  由
一、聲請簡易判決處刑意旨略以：被告甲○○前於民國94年間因
    施用毒品案件，經觀察勒戒後，認無繼續施用傾向，於同年
    4 月15日執行完畢，而由檢察官以94年度毒偵字第939 號不
    起訴處分確定。詎其仍不知悔改，復於觀察、勒戒執行完畢
    5 年內基於施用第二級毒品甲基安非他命之犯意，於95年6
    月11日，在高雄縣鳳山市○○○路152 巷41號住處，施用第
    二級毒品甲基安非他命。嗣於同月16日凌晨1 時45分許，在
    高雄縣鳥松鄉○○路旁，為警查獲，因認被告甲○○涉有毒
    品危害防制條例第10條第2 項之施用第2 級毒品罪嫌云云。
二、按第二審法院認為上訴有理由者，應將原審判決經上訴之部
    分撤銷，就該案自為判決，為刑事訴訟法第361 條所明定。
    原判決既認被告等之上訴為有理由，應予改判，竟未於主文
    中諭知將第一審判決撤銷，即自為判決，不特理由矛盾，且
    有使第一審判決仍屬存在之嫌（最高法院47年台上字第103
    號判例可資參照）。又按刑事訴訟法第302 條第1 款規定，
    案件曾經判決確定者，應為免訴之判決，係以同一案件已經
    法院為實體上之確定判決，該被告應否受刑事制裁，即因前
    次判決而確定，不能更為其他有罪或無罪之實體上裁判。此
    項原則，關於實質上一罪或裁判上一罪，其一部事實已經判
    決確定者，對於構成一罪之其他部分，固亦均應適用；但此
    種情形，係因審判不可分之關係，在審理事實之法院就全部
    犯罪事實，依刑事訴訟法第267 條規定，本應予以審判，故
    其確定判決之既判力自應及於全部之犯罪事實。再按判決應
    宣示之，但不經言詞辯論之判決，不在此限，刑事訴訟法第
    224 條第1 項定有明文。又裁判製作裁判書者，除有特別規
    定外，應以正本送達於當事人、代理人、辯護人及其他受裁
    判之人，同法第227 條第1 項亦有明定。是裁判如經宣示者
    ，於宣示時對外發生效力；如未經宣示、公告時，則於該裁
    判送達於當事人、代理人、辯護人或其他受裁判之人時，始
    對外發生裁判之效力。而經宣示之判決，於最後審理事實法
    院宣示判決後始行發生之事實，既非該法院所得審判，即為
    該案判決之既判力所不及，其既判力對於時間效力之範圍，
    應以最後審理事實法院之宣示判決日為判斷之標準，因而得
    上訴於高等法院之第一審刑事判決經宣示者，如未據上訴，
    其既判力之時點，固應至宣判之日；惟若第一審之確定判決
    ，因未經言詞辯論，而未宣示及對外公告，即應以其正本最
    先送達於當事人之時，對外發生效力，而以之為該確定判決
    既判力範圍之時點（最高法院96年度台非字第142 號判決參
    照）。
三、經查：
（一）本件公訴人原向臺灣高雄地方法院聲請簡易判決處刑，臺
      灣高雄地方法院簡易庭於95年10月11日以95年度簡字第55
      90號簡易判決，判處被告有期徒刑6 月，如易科罰金以30
      0 元折算1 日；嗣公訴人以被告尚犯有他案，屬同一案件
      ，原判決漏未一併審理為由提起上訴，但原審法院審理結
      果，認不得以簡易判決處刑，改依通常程序為第一審判決
      ，諭知「本件免訴」，此有該2 份判決在卷足憑。
（二）姑不論原審為「免訴」判決是否有所違誤？但原審既認為
      原簡易判決尚有未當不予維持，卻未將原判決予以撤銷，
      其主文僅諭知「本件免訴」，有使第一審簡易判決仍屬存
      在之嫌，其判決有違背法令。
（三）查本件被告前於94年6 月中旬起至95年3 月24日止，連續
      施用第二級毒品之犯行，業經檢察官以95年度毒偵字第31
      77號聲請簡易判決處刑，並由原審法院另案於95年6 月2
      日以95年度簡字第3098號判處有期徒刑4 月，如易科罰金
      ，以300 元折算1 日，並於95年6 月12日、14日分別送達
      檢察官、被告，且於95年7 月4 日確定，有臺灣高等法院
      被告前案紀錄表、刑事判決書各1 份及該案送達證書在卷
      可查。然上開95年度簡字第3098號判決，是否有經宣示及
      對外公告？原審並未調取該案卷宗，因此卷內並無該資料
      可查，該案如於95年6 月2 日經宣示並對外公告，則以該
      日作為該確定判決既判力範圍之時點，然該判決如無未經
      宣示，自應以其正本最先送達於當事人之時，對外發生效
      力，而以之為該確定判決既判力範圍之時點，而該案於95
      年6 月12日、14日分別送達檢察官、被告，因而依上開最
      高法院之判決意旨，應以95年6 月12日作為該確定判決既
      判力範圍之時點，而非以95年7 月4 日判決確定日，作為
      該確定判決既判力範圍之時點甚明。
（四）本件公訴人聲請簡易判決處刑所指，被告甲○○於95年6
      月11日，在高雄縣鳳山市○○○路152 巷41號住處，施用
      第二級毒品甲基安非他命之犯行，是否在前開簡易判決之
      確定判決既判力範圍內，實有待調卷詳查。
四、原判決未予詳查，遽為免訴之判決，且未將原判決撤銷，卻
    自為判決，均有違誤。公訴人上訴意旨，以被告甲○○於95
    年6 月11日，施用第二級毒品甲基安非他命之犯行，在前開
    95年6 月2 日95年度簡字第3098號判決之後，自非該確定判
    決效力所及，故不得為免訴之判決為由，指摘原判決不當，
    雖不無理由，且原判決又有上開可議之處，自屬無可維持，
    應由本院將原判決撤銷，發回原審法院，另為適當之判決，
    並不經言詞辯論。
據上論結，應依刑事訴訟法第369 條第1 項後段、第364 條、第
372 條，判決如主文。
中　　華　　民　　國　　96　　年　　7 　　月　　13　　日
                  刑事第二庭  審判長法  官  林正雄
                                    法  官  陳啟造
                                    法  官  黃壽燕
以上正本證明與原本無異。
不得上訴。
中　　華　　民　　國　　96　　年　　7 　　月　　13　　日
                                    書記官  梁雅華
